臺灣臺中地方法院民事判決
110年度訴字第613號
原      告  賴雪芳  
訴訟代理人  邱奕賢律師
被      告  黎鈴媚  
上列當事人間請求損害賠償事件，本院於民國110年9月24日言詞
辯論終結，判決如下：
    主    文
被告應給付原告新臺幣400,000元及自民國110年8月24日起至清
償日止，按年息5%計算之利息。
原告其餘之訴駁回。
訴訟費用由被告負擔40%，餘由原告負擔。
本判決原告勝訴部分得假執行。被告以新臺幣400,000元為原告
預供擔保後，得免為假執行。
原告其餘假執行之聲請駁回。
    事實及理由
一、本件被告甲○○受合法通知，未於最後言詞辯論期日到場，經
    原告依民事訴訟法第385條聲請一造辯論判決，核無民事訴
    訟法第386條所列各款情形，爰依原告之聲請，由其一造辯
    論而為判決。
二、原告主張：
　㈠緣原告與李森霖於民國88年11月3日登記結婚，其二人共同租
    用臺中市大里區樹王里之農地耕種蔬菜，被告為原告與李森
    霖所聘用之臨時工，被告明知李森霖係原告之丈夫、屬有配
    偶之人，於109年4月至11月間，竟主動接近原告丈夫李森霖
    並與其密切傳遞訊息，以離婚與在台無依無靠為由，博取李
    森霖同情及憐憫，再進一步索取其金錢、物質之援助，渠等
    二人間言語稱謂親密、對話內容露骨煽情，被告更私下偕同
    李森霖一同出遊，其中更有李森霖碰觸被告胸部及被告對李
    森霖手比愛心等親密合影照片，狀似男女朋友。渠等所為已
    逾越普通朋友之一般社交行為，且經原告與李森霖聘用之員
    工口述，其於109年11月16日曾發現被告與李森霖2人於租用
    農地處樹下旁之貨櫃發生性關係，經原告發現上情後，李森
    霖已於109年12月10日簽立切結書，坦承兩人於婚外情期間
    確有發生性關係，並保證將徹底斷除與被告不正當男女關係
    且私下不再有見面、連絡之行為。惟被告嗣後仍與李森霖持
    續聯絡，渠等二人並計畫在外另行買房或租房，110年1月9
    日、10日李森霖更進一步與被告及房仲約看租屋處及詳談租
    屋、買房事宜。是被告之行為已嚴重破壞夫妻間共同生活之
    圓滿安全與幸福，侵害原告基於婚姻關係之身分法益及配偶
    權，原告因丈夫與被告間合意性交及親暱不當交往行為，感
    情遭受打擊，致令原告感到悲憤、羞辱、沮喪，甚至遭人非
    議恥笑，使原告於面對家庭與孩子時備感壓力與煎熬，精神
    上深受重創，非親身體會，無以言喻，爰依民法第184條第1
    項、第2項、第195條第3項準用同條第1項之規定，請求被告
    負損害賠償責任。
　㈡訴之聲明：⒈被告應給付原告新臺幣（下同）1,000,000元，
    及自起訴狀繕本送達之翌日起至清償日止，按年息5%計算之
    利息。⒉原告願供擔保請准宣告假執行。
三、被告甲○○經合法通知未於言詞辯論期日到場，亦未提出書
    狀作何聲明或陳述。
四、本院之判斷：
　㈠原告主張與李森霖於88年11月3日登記結婚，被告為原告與李
    森霖所聘用之臨時工，被告明知李森霖係原告之丈夫，於婚
    姻關係存續中，主動接近原告丈夫李森霖並與其密切傳訊息
    ，渠等二人間言語稱謂親密、對話內容露骨煽情，被告更私
    下偕同李森霖一同出遊，狀似男女朋友，經員工告知李森霖
    與被告曾發生性行為，原告之配偶李森霖亦於109年12月10
    日簽立切結書坦承與被告有婚外情並承諾不再與被告往來，
    惟被告嗣後仍與李森霖持續聯絡，渠等二人並計畫在外另行
    買房或租房等事實，業據其提出戶籍謄本、被告與李森霖間
    手機簡訊對話紀錄、手機相簿照片、李森霖簽立之切結書、
    兩造通訊軟體Line對話紀錄截圖、110年1月19日、110年1月
    9日、110年1月10日李森霖與被告及李森霖與房仲業者間之
    對話錄音及其譯文等為證（見本院卷第35-71頁），核與原
    告所述各節相符。被告對原告主張之前開事實，已於相當時
    期受合法通知，而於言詞辯論期日不到場，亦未提出準備書
    狀爭執，依民事訴訟法第280條第3項準用同條第1項規定，
    視同自認，堪認原告主張之前開事實，真實可採。
　㈡按因故意或過失，不法侵害他人之權利者，負損害賠償責任
    ；故意以背於善良風俗之方法，加損害於他人者亦同；不法
    侵害他人之身體、健康、名譽、自由、信用、隱私、貞操，
    或不法侵害其他人格法益而情節重大者，被害人雖非財產上
    之損害，亦得請求賠償相當之金額；前2項規定，於不法侵
    害他人基於父、母、子、女或配偶關係之身分法益而情節重
    大者，準用之，民法第184條第1項、第195條第1項、第3項
    分別定有明文。而所謂身分權，指基於特定身分而發生的權
    利。所謂配偶權，指配偶間因婚姻而成立以互負誠實義務為
    內容的權利，屬於身分權之一種。又婚姻係以夫妻之共同生
    活為其目的，配偶應互相協力保持其共同生活之圓滿安全及
    幸福，而夫妻互守誠實，係為確保其共同生活之圓滿安全及
    幸福之必要條件，故應解為配偶因婚姻契約而互負誠實之義
    務，配偶之一方行為不誠實，破壞共同生活之圓滿安全及幸
    福者，即為違反婚姻契約之義務，而侵害他方基於配偶關係
    應受保護之身分法益(最高法院55年台上字第2053號判決意
    旨參照)。是則婚姻為兩人基於共同生活，忠實協力以達圓
    滿、安全及幸福目的之結合關係，於婚姻關係存續中，實不
    容認他人對婚姻本質加以破壞，倘有予以干擾或侵害者，即
    屬破壞基於婚姻配偶權關係之生活圓滿、安全及幸福法益，
    該等行為與婚姻配偶權益所受之損害間自有相當因果關係。
    倘配偶之一方與第三者有不誠實之行為，其互動方式依社會
    一般觀念，已足以動搖婚姻關係所重應協力保持共同生活圓
    滿安全幸福之忠實目的時，不得謂非有以違背善良風俗之方
    法，加損害於他人之故意，茍配偶確因此受非財產上之損害
    即精神上痛苦，自亦得依法請求賠償。是侵害配偶權之行為
    ，並不以通姦或相姦行為為限，倘夫妻任一方與他人間存有
    逾越結交普通朋友等一般社交行為之不正常往來，其行為已
    逾社會一般通念所能容忍之範圍，已達破壞婚姻共同生活之
    圓滿安全及幸福之程度情節重大，即足當之（臺灣高等法院
    105年度上易字第261號判決意旨可參），先予敘明。
　㈢查李森霖為原告之配偶，被告為原告與李森霖所聘用之臨時
    工，被告明知李森霖為有配偶之人，於婚姻關係存續中，仍
    與李森霖有不正當往來關係而交往，觀原告提出之手機相簿
    照片，被告與李森霖偕同出遊，被告頭靠李森霖之肩膀，或
    李森霖勾搭被告之肩膀，或被告比出愛心手勢等親密合影（
    見本院卷第49-51頁），狀似男女朋友，顯見其2人間有相當
    程度之親密互動。李森霖亦簽立切結書表示與被告曾發生婚
    外情，另觀被告與李森霖之手機簡訊對話紀錄，「被告:公
    回家了嗎？李森霖:對，老婆，公先洗澡10分鐘賴你」、「
    李森霖:老婆，記得吃飯喔；被告：好；李森霖：想公嗎？
    被告：很想公」、「被告:(傳圖片)三八老公我有穿褲子出
    門喔；李森霖:哈，老婆，公愛你」、「被告：以後公的半
    輩子讓我愛公關心公好嗎？李森霖：考慮，哈，好；被告：
    謝謝老公」、「李森霖：什，又想；被告：哈；李森霖:有
    女兒；被告:那麼了解我；李森霖:射里面；被告：哼；李森
    霖：好嗎？被告：好；李森霖:好」等語（見本院卷第37-47
    頁），足見兩人交往舉止親暱、對話露骨煽情，被告更以老
    公稱呼李森霖，實已超乎社會一般人認知有配偶之人與其他
    異性友人間正當往來之程度，其行為已逾社會一般通念所能
    容忍之範圍。被告係故意不法侵害原告基於配偶關係之身分
    法益，顯已破壞原告婚姻共同生活圓滿、安全、幸福之權利
    。是被告已故意不法侵害原告基於婚姻關係而享有之夫妻身
    分法益，且情節重大，原告依民法第184條第1項、第195條
    第1項前段、第3項規定，請求被告賠償非財產上損害，自屬
    有據。
　㈣按慰撫金之賠償，須以人格權遭遇侵害使精神上受有如何苦
    痛為必要，其核給之標準，固與財產上損害之計算不同，然
    非不可斟酌雙方身份、資力、與加害程度，及其他各種情形
    ，核定相當之數額（最高法院51年台上字第223號判例可
    資參照）。本院斟酌原告與李森霖結婚已逾20年，結褵時間
    非短，被告與李森霖有上述不正當之男女關係而交往，李森
    霖更計畫離開家庭與被告同居，且據原告所述李森霖已經與
    其離婚，可見被告行為對原告婚姻及家庭關係影響甚鉅，原
    告因而感到悲憤、羞辱、沮喪，其所受精神上痛苦非輕，另
    斟酌兩造之身分、地位、經濟能力，暨前述被告侵害原告配
    偶權之情事，認原告請求被告賠償非財產上損害1,000,000
    元尚屬過高，應以400,000元為適當；逾此範圍之請求則屬
    過高，不應准許。　　
　㈤按給付無確定期限者，債務人於債權人得請求給付時，經其
    催告而未為給付，自受催告時起，負遲延責任；其經債權人
    起訴而送達訴狀，或依督促程序送達支付命令，或為其他相
    類之行為者，與催告有同一之效力；又遲延之債務，以支付
    金錢為標的者，債權人得請求依法定利率計算之遲延利息，
    但約定利率較高者，仍從其約定利率；應付利息之債務，其
    利率未經約定，亦無法律可據者，週年利率為百分之5，民
    法第229條第2項、第233條第1項及第203條，分別定有明文
    。本件原告對被告之侵權行為損害賠償債權，核屬無確定期
    限之給付，自應經原告之催告而未為給付，被告始負遲延責
    任。本件起訴狀繕本於110年8月23日送達於被告，有送達證
    書可參（見本院第113頁），是原告請求被告自起訴狀繕本
    送達之翌日即110年8月24日起至清償日止，按年息5%計算之
    利息，為有理由，應予准許。
五、綜上所述，原告依侵權行為之法律關係，請求被告應給付原
    告400,000元，及自110年8月24日起至清償日止，按年息5%
    計算之利息，為有理由，應予准許；逾前開請求之範圍，為
    無理由，應予駁回。
六、本判決原告勝訴部分所命給付金額未逾50萬元，依民事訴訟
    法第389條第1項第5款規定，爰依職權宣告假執行，併依民
    事訴訟法第392條第2項規定，酌定相當擔保金額准許被告預
    供擔保免為假執行。至原告敗訴部分，其假執行之聲請已失
    所附麗，應併予駁回。
七、本件事證已臻明確，原告其餘攻擊防禦方法及所提證據，經
    審酌後核與判決結果不生影響，爰不逐一論列，併此敘明。
八、訴訟費用負擔之依據：民事訴訟法第79條。
中　　華　　民　　國　　110 　年　　10　　月　　15　　日
               民事第五庭  法  官  王奕勛
以上正本係照原本作成。
如對本判決上訴，須於判決送達後20日內向本院提出上訴狀。如
委任律師提起上訴者，應一併繳納上訴審裁判費。
中　　華　　民　　國　　110 　年　　10　　月　　15　　日
                           書記官  高偉庭